【裁判字號】    97,交聲,2857
【裁判日期】    971230
【裁判案由】    違反道路交通管理處罰條例聲明異議
【裁判全文】
臺灣臺北地方法院交通事件裁定        97年度交聲字第2857號
原處分機關  交通部公路總局臺北區監理所基隆監理站
代  表  人  吳明輝
異  議  人
即受處分人  乙○○
上列異議人即受處分人因違反道路交通管理處罰條例案件，對於
交通部公路總局臺北區監理所基隆監理站中華民國97年10月14日
基監字第裁42-C00000000號所為之裁決處分（原舉發案號：北縣
警交字第C00000000號），聲明異議，本院裁定如下：
    主  文
異議駁回。
    理  由
一、按汽車駕駛人拒絕酒精濃度測試之檢定者，處新臺幣（下同
    ）6 萬元罰鍰，並當場移置保管該汽車及吊銷該駕駛執照；
    又汽車駕駛人，曾依道路交通管理處罰條例第35條第4 項前
    段規定吊銷駕駛執照者，3 年內不得考領駕駛執照，道路交
    通管理處罰條例第35條第4項前段及第67條第2項前段分別定
    有明文。而道路交通管理處罰條例所稱之汽車，依該條例第
    3條第8款規定，包括機器腳踏車在內。
二、原處分意旨略以：本件異議人即受處分人乙○○於民國97年
    8月19日晚間9時7分許，騎乘車牌號碼BQE-753號重機車，行
    經臺北縣汐止市北山大橋機車引道時，見前方設置臨檢點，
    乃立即熄火停車，並向後逃跑，經臺北縣政府警察局汐止分
    局（下稱汐止分局）員警欲對其施以酒精濃度測試，受處分
    人無故拒不接受，因認受處分人具有「拒絕酒精濃度測試」
    之違規行為，故依道路交通管理處罰條例第35條第4 項、第
    65條第3款、第67條第2項前段規定，裁處罰鍰60,000元，並
    吊銷駕駛執照，3 年內禁考，並應於97年11月13日前繳納罰
    鍰及繳送駕駛執照，逾期不繳納、繳送，自97年11月14日起
    罰鍰60,000元及逕行註銷駕駛執照，依法仍不繳納者，依法
    移送強制執行，駕駛執照吊（註）銷後，自97年11月14日起
    3年內不得重新考領駕駛執照等語。
三、異議意旨略以：異議人於上開時間騎乘前揭機車行經北山大
    橋返家時，因前揭機車突然損壞無法發動，其便將前揭機車
    停放於機車引道，其徒步行走於機車旁時，即為本件警員攔
    停舉發；因其當時並未騎車，原本自無需接受酒精濃度測試
    。況其為拿回身分證，遂同意接受酒精濃度測試，然3 次測
    試均未成功，並非其拒絕接受測試，為此聲明異議，請求撤
    銷原處分等語。
四、經查：
  (一)前揭道路交通管理處罰條例第35條第4 項之所以規定「拒絕
    酒精濃度測試之檢定」除應課予罰鍰60,000元外，並應當場
    移置保管該汽車及吊銷該駕駛執照，較諸同條第1 項規定飲
    酒駕車之處罰：「汽車駕駛人，駕駛汽車經測試檢定有酒精
    濃度超過規定標準者，處新臺幣15,000元以上60,000元以下
    罰鍰，並當場移置保管該汽車及吊扣其駕駛執照1 年」，更
    為嚴厲，目的在於不使拒絕酒精濃度測試檢定之駕駛人反而
    獲得寬典，否則無異鼓勵駕駛人拒絕接受測試。再關於處罰
    基礎，係因人體內酒精含量由開始飲酒時之百分之零，依飲
    酒量漸漸累積增加，在完成飲酒時體內酒精含量達到最高，
    隨後依代謝率逐漸代謝，而人體內酒精含量倒推計算代謝率
    ，依交通部運輸研究所於77年8 月間針對國人進行實驗研究
    指出，約為每小時每公升0.0628毫克（引自中央警察大學交
    通學系陳高村著「吐氣中酒精含量倒推計算過程」一文）。
    基此，倘駕駛人遭員警攔停後，積極拒絕接受酒精測試或消
    極推諉拖延，致其體內酒精濃度因時間經過而逐漸代謝降低
    ，對於其他立即配合測試之駕駛人顯有不公。
  (二)查本件受處分人於上開時間，騎乘上開機車行經前揭路段，
    拒絕接受員警對其施以酒精濃度測試之事實，業據證人即舉
    發本件違規之汐止分局警員甲○○於本院調查時證稱：我當
    時站在機車道的右邊邊坡堤防上，親眼目睹異議人從機車道
    車由汐止往臺北方向騎來，異議人看到前方有路檢，便棄車
    往反方向逃逸，我看到當下就追上去，並呼叫路檢點的警員
    前來支援，之後有追到異議人。追到異議人身上有酒味，酒
    味很重，並且宣稱他沒有騎車。當時我有去查看機車的狀況
    ，機車有插腳架，車子已經停好，上面也有鑰匙，我有摸機
    車，機車引擎還是燙的。後來我請異議人出示身分證件，異
    議人不願意，請他配合至路檢點異議人也不願意，異議人不
    斷宣稱他沒有騎車，之後大概過了20幾分鐘，異議人同意到
    路檢點進行酒精濃度測試，我們將酒測的機器拿給異議人，
    並教導異議人如何吹氣，可是異議人都故意吸氣不呼氣，導
    致測試都失敗，失敗總共3 次以上，後來就決定告發異議人
    等語屬實（見本院卷第17頁反面至18頁），並有舉發違反道
    路交通管理事件通知單影本1 紙及舉發當時全程錄製之蒐證
    錄影光碟1片（見本院卷第6、20頁）附卷可稽，堪認異議人
    確有於上開舉發時、地酒醉駕車，經警查獲並拒絕酒測之違
    規行為無誤。
  (二)異議人雖辯稱伊係步行至攔檢點前方之機車引道上欲將已故
    障之上開機車牽離現場，伊並未駕車云云，然參以經本院當
    庭勘驗證人甲○○所提出上開錄影光碟，其結果略為：1.畫
    面開始播放時，員警與異議人在機車道，證人及其他員警有
    要求異議人進行酒測，異議人表示拒絕，嗣後證人連續3 次
    告知異議人涉嫌酒駕，問是否願意配合酒精濃度測試，異議
    人均回答沒有酒駕，沒有犯法，不願接受，證人之後告知異
    議人拒絕酒測之相關處罰，並表示開立舉發單後即歸還身分
    證件，異議人則以台語說面子做給你後，隨同證人及其他員
    警至路檢點。2.在路檢點畫面消失，只剩下聲音。3.錄影進
    行時間為第20分48秒時，畫面出現異議人手持酒測機進行酒
    測失敗，有警察表示因查獲已超過40分鐘，且異議人拒絕酒
    測，開單告發等事實，有勘驗筆錄在卷（見本院卷第18頁）
    。經核上開勘驗結果與前揭證人甲○○之證述相符，足認證
    人於舉發當時所目擊騎乘上開車輛之駕駛人確為異議人，況
    且，就上開錄影光碟內容觀之，舉發地點之機車引道僅供機
    車行駛，兩旁並無人行道可供行人步行，又舉發當時為晚間
    9 時許，上開機車引道上設置之照明路燈數量甚少，亮度亦
    屬有限，僅能依靠行經該處之機車頭燈照射以辨識路況，若
    欲從引道下方匝道處步行至上開機車停放位置，勢必須穿梭
    於光線有限之車陣中，一般人為顧及自身安全，應會選擇在
    白天時間或光線尚可時前往該處牽移因故障而放置於該處之
    機車，衡情應不致在如舉發時間如此光線陰暗之際前往該處
    牽車，而異議人身上亦未攜帶如手電筒之照明設備，是其辯
    稱係在舉發地點牽移上開機車云云，顯與常理不符；況證人
    甲○○亦非憑空要求異議人接受酒測，而是依據其親眼目擊
    異議人騎乘上開車輛，遇警攔檢而棄車逃逸等表現在外之相
    關言行舉止所為；而道路交通管理處罰條例第35條第4 項前
    段所謂汽車駕駛人拒絕接受酒精濃度測試之檢定，不僅指汽
    車駕駛人拒絕為酒精濃度之測試，即便有為酒精濃度之測試
    ，但故意未依警察指示測試之方式為之，亦應包括在內，是
    以異議人上開舉止確有拒絕接受酒精濃度測試檢定之違規行
    為，至為明確，依上開條例之規定，自應科以罰鍰及吊銷駕
    駛執照之處罰。異議人辯稱伊並未駕駛上開機車云云，顯係
    事後卸責之詞，尚非可採。
五、綜上所述，本件異議人確有道路交通管理處罰條例第35條第
    4 項所定之交通違規行為，從而，原處分機關依上開規定對
    異議人為上開裁罰，核無違誤，異議人之聲明異議為無理由
    ，應予駁回。
據上論斷，應依道路交通案件處理辦法第19條，裁定如主文。
中    華    民    國    97    年    12    月    30    日
                    交通法庭    法  官  陳君鳳
以上正本證明與原本無異。
如不服本裁定，應於送達後5日內向本院提出抗告狀。
                                書記官  楊湘雯
中    華    民    國    97    年    12    月    31    日


司法院資訊處製作；財團法人民間司法改革基金會備份。
